【裁判字號】    95,易,284
【裁判日期】    951013
【裁判案由】    贓物
【裁判全文】
臺灣臺北地方法院刑事判決               95年度易字第284號
公  訴  人  臺灣臺北地方法院檢察署檢察官
被      告  甲○○
                      樓（現另案於臺灣臺北監獄執行中）
上列被告因贓物案件，經檢察官提起公訴（94年度偵字第14335
號），被告於準備程序中為有罪陳述，經本院合議庭裁定由受命
法官獨任進行簡式審判程序，並決如下：
    主  文
甲○○連續故買贓物，處有期徒刑參月，如易科罰金，以參佰元
折算壹日。
    事  實
一、甲○○明知不詳姓名年籍之成年男子所持有之郭智惠、丁○○、戊○○、吳津（已改名為乙○○）、丙○○等人分別
    所有之如附表所示之身分證等證件，係屬來歷不明之贓物（
    郭智惠等人失竊、遺失之時間、地點分別詳如附表所示）。
    因案遭通緝，為掩飾其身分，竟基於故買贓物之概括犯意，
    於民國93年7間起至8初止某二日，在臺北市中山區光華商場
    及六條通附近，身分證以每張新臺幣（下同）1000元，健保
    卡、駕照每張500元，如同時有2張證件以上者則以2000至25
    00元不等之價格，分二次連續買入郭智惠等人所有如附表所
    示之證件。嗣於93年8月6日11時10分許，在臺北市中山區天
    津57號自願受搜索而查獲。
二、案經丁○○、戊○○訴由臺北市政府警察局中山分局報告臺
    灣臺北地方法院檢察署檢察官偵查起訴。
    理  由
壹、程序事項:
    本件被告陳士賢所犯係死刑、無期徒刑、最輕本刑為 3年以
    上有期徒刑以外之罪，被告於本院行準備程序中就被訴事實
    為有罪之陳述，經法官告知簡式審判程序之旨，並聽取公訴
    人、被告之意見後，本院認為適宜由受命法官獨任進行簡式
    審判程序，而依刑事訴訟法第273條之1第 1項規定，裁定改
    用簡式審判程序。
貳、實體事項:
一、認定本件犯罪事實所依憑之證據及理由:
    上揭犯罪事實，業據被告坦承不諱。又被害人郭智惠、丁○○、戊○○、吳津（已改名為乙○○）、丙○○等人分別
    所有之如附表所示之證件，係分別於如附表所示之時間、地
    點遭人竊取或遺失後經人侵占之贓物，亦分別經證人被害人
    郭智惠於警詢及偵查（參警卷第20-22頁、偵字第14335號卷
    第17頁）、丁○○、戊○○分別於警詢（參警卷第17- 19頁
    、23頁），及乙○○於本院審理（參本院95年6月9日審判筆
    錄）作證在案。此外，並有自願受搜索同意、搜索、扣押筆
    錄、扣押物清冊（參警卷第24- 29頁），及被害人丁○○、
    郭智惠、戊○○等人分別出具之贓物認領保管單（參警卷第
    30-32 頁）在卷可稽。足認被告上開出於任意性所為之自白
    ，核與事實相符，可以採信。從而，本件事證明確，被告之
    犯行洵堪認定，應依法論科。
二、論罪科刑理由:
  (一)被告行為後，刑法於94年1月7日修正通過，於94年2月2日公
    布，並於95年7月1日施行。按行為後法律有變更者，適用行
    為時之法律，但行為後之法律有利於行為人者，適用最有利
    於行為人之法律，現行刑法第2條第1項訂有明文。又本次刑
    法修正之比較新舊法，應就罪刑有關之共犯、未遂犯、想像
    競合犯、牽連犯、連續犯、結合犯，以及累犯加重、自首減
    輕暨其他法定加減原因（如身分加減）與加減例等一切情形
    ，綜其全部罪刑之結果而為比較（最高法院95年5月23日著
    有95年度第8刑庭會議決議可資參照。）合先敘明。經查：
  (1)本件被告行為時之刑法第349條第 2項之法定刑為5年以下有
    期徒刑、拘役或科或併科1000元以下罰金。又依被告行為時
    之刑法第33條第5款規定：罰金為1元以上，及罰金罰鍰提高
    標準條例第 1條前段規定：依法律應處罰金、罰鍰者，就其
    原定數額得提高為 2倍至10倍。是被告行為時罰金刑部分經
    提高後為1元以上1萬元以下，經折算為新臺幣後，為新臺幣
    3元以上3萬元以下。而95年7月1日公布施行之刑法第33條第
    5款規定：罰金為新臺幣1000元以上，另刑法施行法第1條之
    1規定：中華民國94年 1月7日刑法修正施行後，刑法分則編
    所定罰金之貨幣單位為新臺幣。94年1月7日刑法修正時，刑
    法分則編未修正之條有定有罰金者，自94年1月7日刑法修正
    施行後，就其所定數額提高為30倍。但72年6月26日至94年1
    月7日新增或修正之條文，就其所定數額提高為3倍。刑法34
    9條第 2項係屬72年6月26日前之規定，是依上開規定，罰金
    部分應提高為30倍。則刑法第349條第2項之罰金刑部分變更
    為新臺幣1000元以上 3萬元以下。經比較新、舊法之結果，
    被告行為時之舊法對其較為有利。
  (2)被告行為後，刑法第56條連續犯之規定，業已經刪除，此刪
    除雖非犯罪構成要件之變更，但顯已影響行為人刑罰之法律
    效果，自屬法律有變更，是自應依新法第2條第1項規定，比
    較新、舊法何者對被告有利。經比較新、舊法結果，被告行
    為時法律即舊法對其較為有利。
  (3)本件被告行為時之刑法第41條第 1項前段規定：犯最重本刑
    為5年以下有期徒刑以下之刑之罪，而受6個月以下有期徒刑
    或拘役之宣告，因身體、教育、職業、家庭之關係或其他正
    當事由，執行顯有困難者，得以1元以上3元以下折算 1日，
    易科罰金。參酌被告行為時之修正前罰金罰鍰提高標準條例
    第2條前段（現已刪除）規定，就其原定數額提高為100倍折
    算 1日，則本件被告行為時之易科罰金折算標準，應以銀元
    300元折算一日，經折算為新臺幣後，應以新臺幣900元折算
    為1日。而95年7月1日修正公布施行之刑法第41條第1項前段
    則規定：犯最重本刑為 5年以下有期徒刑以下之刑之罪，而
    受6個月以下有期徒刑或拘役之宣告者，得以新臺幣1000 元
    、2000元或3000元折算 1日，易科罰金。比較新、舊法結果
    ，以舊法之規定，亦較有利於被告。
  (4)綜合上述各條文修正前、後之比較，揆諸前揭最高法院95年
    年第 8次決議及修正後刑法第2條第1項前段、後段規定之「
    從舊、從輕」原則，自應適用被告行為時之法律，即修正前
    刑法之相關規定及罰金罰鍰提高標準條例第 1條前段、修正
    前罰金罰鍰提高標準條例第2條規定，予以論處。
  (二)核被告所為，係犯修正前刑法第349條第2項之故買贓物罪。
    被告先後 2次購入附表所示之贓物，時間緊接，觸犯構成要
    件相同之罪名，顯係基於概括之犯意反覆為之，為連續犯，
    以一罪論。爰審酌被告犯罪動機、目的、手段、所購入之證
    件張數，及其犯後坦承犯行，態度尚稱良好等一切情狀，量
    處如主文所示之刑，並諭知易科罰金之折算標準。
據上論斷，應依刑事訴訟法第273條之1第 1項、第299條第1項前
段，刑法第2條第1項前段、修正前刑法第56條、第349條第2項、
第41條第1項前段、罰金罰鍰提高標準條例第1條前段、修正前罰
金罰鍰提高標準條例第2條，判決如主文。
本案經檢察官陳焜昇到庭執行職務。
中    華    民    國    95    年    10    月    13    日
                  刑事第四庭    法  官  李桂英
以上正本證明與原本無異。
如不服本判決，應於判決送達後10日內，向本院提出上訴狀。
                                書記官  黃鈴容
中    華    民    國    95    年    10    月    13    日
附錄本案論罪科刑法條全文:
刑法第349條第2項:
搬運、寄藏、故買贓物或為牙保者，處 5 年以下有期徒刑、拘役
或科或併科 1 千元以下罰金。
附表:
┌─┬──────┬────────┬────────┬────────┐
│編│被害人      │證件名稱        │數量            │ 失竊經過       │
│號│            │                │                │                │
├─┼──────┼────────┼────────┼────────┤
│1 │郭智惠      │重型機車駕駛執照│1張             │於93年2月上旬某 │
│  │            ├────────┼────────┤日之13時30分許，│
│  │            │健保卡          │1張             │在台北市○○○路│
│  │            ├────────┼────────┤某紅茶店內遭竊。│
│  │            │車牌號碼APZ-572 │1張             │                │
│  │            │號重型機車行車執│                │                │
│  │            │照              │                │                │
│  │            ├────────┼────────┤                │
│  │            │車牌號碼APZ-572 │1張             │                │
│  │            │號重型機車保險卡│                │                │
├─┼──────┼────────┼────────┼────────┤
│2 │丁○○      │國民身分證      │1張             │93年7月10日21時 │
│  │            ├────────┼────────┤許至12日9時前某 │
│  │            │重型機車駕駛執照│1張             │時，在台北市士林│
│  │            │                │                │區○○街2號遭竊 │
│  │            ├────────┼────────┤。嗣於93年7月12 │
│  │            │聯邦銀行核發之  │1張             │日9時許發現。   │
│  │            │0000000000000000│                │                │
│  │            │號信用卡        │                │                │
│  │            ├────────┼────────┤                │
│  │            │健保卡          │1張             │                │
│  │            ├────────┼────────┤                │
│  │            │陽信銀行核發之  │1張             │                │
│  │            │0000000000000000│                │                │
│  │            │號信用卡        │                │                │
├─┼──────┼────────┼────────┼────────┤
│3 │戊○○      │國民身分證      │1張             │93年7月中旬17時 │
│  │            │                │                │許，在台北縣蘆洲│
│  │            ├────────┼────────┤市○○○路40號遭│
│  │            │健保卡          │1張             │竊。            │
│  │            ├────────┼────────┤                │
│  │            │荷蘭銀行核發之  │1張             │                │
│  │            │0000000000000000│                │                │
│  │            │號信用卡        │                │                │
│  │            ├────────┼────────┤                │
│  │            │荷蘭銀行核發之  │1張             │                │
│  │            │0000000000000000│                │                │
│  │            │號信用卡        │                │                │
├─┼──────┼────────┼────────┼────────┤
│4 │吳津      │國民身分證      │1張             │於不詳時間，在其│
│  │            │                │                │租屋處遭竊。    │
├─┼──────┼────────┼────────┼────────┤
│5 │丙○○      │大客車駕駛執照  │1張             │92年間在新竹縣湖│
│  │            ├────────┼────────┤口鄉某釣魚場遺失│
│  │            │車牌號碼DQ-4052 │1張             │，再於不詳時地遭│
│  │            │號自用小客車行車│                │他人侵占。      │
│  │            │執照            │                │                │
│  │            ├────────┼────────┤                │
│  │            │車牌號碼DQ-4052 │1張             │                │
│  │            │號自用小客車保險│                │                │
│  │            │卡              │                │                │
└─┴──────┴────────┴────────┴────────┘


司法院資訊處製作；財團法人民間司法改革基金會備份。
